【裁判字號】    97,消債抗,18
【裁判日期】    971015
【裁判案由】    更生事件之抗告
【裁判全文】
臺灣臺南地方法院民事裁定            97年度消債抗字第18號
抗  告  人  甲○○
送達代收人  乙○○
上列當事人聲請更生事件，對於中華民國97年5月15日本院97年
度消債更字第190號裁定提起抗告，本院裁定如下：
    主    文
原裁定廢棄，發回原審法院。
    理    由
一、抗告意旨略以：抗告人即聲請人於民國76年11月25日就單獨
    設籍於台南縣永康市○○○街39號，迄今長期居住該址已逾
    20年，更因地緣關係長期在住所地工作亦逾20年，嗣抗告人
    於95年6月因病住院，出院後於住所養病， 然當時銀行派員
    至住所催收債權， 為躲避催收，便於95年7月間將戶籍遷至
    屏東縣萬丹鄉○○村○○路196巷2號。鈞院於97年6月6日裁
    定送達抗告人住所時，因抗告人未在家致使郵務人員誤以為
    遷出該址而遭退件，嗣後法院承辦本案人員電聯通知抗告人
    後，隨即於30分鐘內到院領取該裁定，足資證明抗告人居住
    在該址， 爰提出興美保全公司97年6月之薪資條以證明抗告
    人確在住所地工作，並佐證抗告人之住所確在台南縣永康市
    ○○○街39號等語，並聲明求為廢棄原裁定。
二、按更生及清算事件專屬債務人住所地之地方法院管轄，消費
    者債務清理條例第5條第1項定有明文。而上開規定所謂「住
    所」， 自應依民法第20條第1項之規定定其意義，故依一定
    之事實，足認以久住之意思，住於一定之區域者，即為設定
    其住所於該地。蓋我國民法關於住所之設定，兼採主觀主義
    及客觀主義之精神，倘主觀上有久住一定區域之意思，客觀
    上有住於一定區域之事實，該一定之區域即為住所號最高法
    院28年滬上字第112號 及27年上字第2454號判例、93年台抗
    字第393號裁判意旨參照。
三、經查，抗告人之戶籍目前仍設在屏東縣萬丹鄉○○村○○路
    196巷2號，有抗告人於原審提出之戶籍謄本在卷可稽，惟戶
    籍地址乃係依戶籍法所為登記之事項，以利主管機關為行政
    管理，並非為認定住所之唯一標準。而本件抗告人自76年11
    月25日起即設籍於台南縣永康市○○○街39號，已長達20年
    ，已據抗告人提出之91年10月21日申請之戶籍謄本可證，且
    本院依職權調閱抗告人勞保投保資料，可知抗告人自74年起
    先後於鈴蘭企業有限公司、雅同企業有限公司、興美保全公
    司任職，上開公司地址皆係設於臺南縣、市，有本院依職權
    調閱上開公司營利事業登記基本資料在卷可稽。是抗告人主
    張其在台南縣永康市○○○街39號居住並長期於住所地附近
    工作，衡情即非無據。抗告人在客觀上既有長期住於台南縣
    永康市○○○街39號之事實，主觀上又有久住之意思，揆諸
    前揭說明，足認抗告人係設定其住所於台南縣永康市○○○
    街39號，而非以戶籍地址為其住所。因此本院就抗告人之更
    生聲請，當有管轄權，原審未及查明，逕以抗告人之戶籍地
    為其住所地，而為移轉管轄之裁定，尚有未洽。抗告人指摘
    原裁定不當，求予廢棄，為有理由。爰由本院將原裁定廢棄
    ，並發回由原審法院另為適當處理。
四、據上論結，本件抗告為有理由，依消費者債務清理條例第11
    條第2項、第3項、第15條， 民事訴訟法第492條、第95條、
    第78條，裁定如主文。
中    華    民    國    97    年    10    月    15    日
                            臺灣臺南地方法院民事第一庭
                               審判長法官  楊 清 安
                                     法官  蘇 正 賢
                                     法官  王 獻 楠
本裁定正本與原本相同。
如裁定不得再抗告。
中    華    民    國    97    年    10    月    15    日
                               書  記  官  李 靜 怡


司法院資訊處製作；財團法人民間司法改革基金會備份。
